臺灣嘉義地方法院刑事判決　　　　　　　96年度交訴字第26號
公　訴　人　臺灣嘉義地方法院檢察署檢察官
被　　　告　甲○○
　　　　　　　　　　（另案臺灣嘉義監獄鹿草分監執行中）
指定辯護人　張麗雪律師
上列被告因公共危險等案件，經檢察官提起公訴（96年度偵字第
1615、2342、2604號），本院判決如下：
    主  文
甲○○犯竊盜罪，處有期徒刑肆月。又犯不能安全駕駛動力交通
工具罪，處有期徒刑參月。又犯竊盜罪，處有期徒刑肆月。又犯
竊盜罪，處有期徒刑貳月。又犯竊盜罪，處有期徒刑參月。又放
火燒燬現非供人使用之他人所有住宅，未遂，處有期徒刑貳年。
應執行有期徒刑參年。
    事  實
一、甲○○與方月敏已於民國94年6月間離婚，竟意圖為自己不
    法之所有，基於竊盜之犯意，於95年11月30日13時許，在嘉
    義市○○路228號方月敏住處前，以其所有之鑰匙1支，徒手
    竊取方月敏所有之車牌號碼0409-PL號自用小客車得手（價
    值約新臺幣《下同》1萬元），作為交通工具。又自95年12
    月5日16時許起，在嘉義市○○路與友愛路口，與友人食用
    含有酒類之薑母鴨，迄同日19時20分許止結束後，明知仍處
    於不能安全駕駛動力交通工具之情形，竟仍不顧公眾安全，
    駕駛上揭自用小客車，欲載運檳榔至屏東，嗣於同日19時50
    分許，行經國道三號公路南向318公里，臺南縣東山鄉路段
    時，因行車不穩，為警攔檢查獲，而於同日20時25分許，經
    警以酒精濃度檢測儀器對其檢測，測得呼氣酒精濃度高達每
    公升0.74毫克。
二、甲○○意圖為自己不法之所有，分別基於竊盜之犯意，先於
    95年12月8日下午某時之白天，無故侵入方月敏上揭住處客
    廳內（未據告訴），徒手竊取鑰匙1支後，再竊取甫為警發
    還方月敏之上揭車牌號碼0409-PL號自用小客車得手，作為
    交通工具。並於95年12月間某日中午，至嘉義縣中埔鄉○○
    村○○路○段422號，林怡君所經營之「永新家庭理髮店」消
    費時，見櫃檯無人，徒手竊取林怡君所有之「衣蝶集點卡」
    1張（價值約3千元）。另於95年12月下旬某日，在嘉義縣中
    埔鄉石村石仔湖31號前，以非其所有不足為兇器使用之衣
    架1支，伸入車牌號碼9798-LT號自用小客車車窗縫隙內開啟
    車門，竊取賴燕玉所有之皮包1只（內有國民身分證、健保
    卡各1張、金融卡2張、信用卡4張等物）。又方月敏自94年
    10月間起，向友人蔡佳河承租其父蔡佳景所有之嘉義縣民雄
    鄉○○村○○街150號住宅居住，其因遭受甲○○家庭暴力
    ，自95年10月中旬起未居住該址，並於95年12月8日，經嘉
    義市政府安置他處，而甲○○於95年12月12日7時許，駕駛
    上揭竊取之自用小客車，至方月敏上開租處之現非供人使用
    之他人所有住宅，尋找方月敏未果，因見蔡佳河與方月敏往
    來之書信多封，竟心生不滿，其可預見在房屋內點火引燃物
    品，可能導致火勢蔓延而燒燬房屋，竟縱令燒燬房屋亦不違
    背其本意，基於放火燒燬現非供人使用之他人所有住宅之不
    確定故意，在該址2樓後臥室中間位置，以其所有之打火機
    引燃書信等物，而致火勢蔓延，隨即駕駛上揭自用小客車離
    去，經消防人員及時到場搶救，於同日7時39分許，將火勢
    撲滅，該棟房屋1樓保持完好未有受燒痕跡，僅2、3樓外牆
    有輕微受煙燻黑，2樓落地鋁門窗玻璃破裂，彈簧床、櫥櫃
    、書桌、旋轉椅、木製隔間牆板材、單人座木椅、木製衣櫥
    均上方受燒燬，3人座木椅組全部受燒燬，後臥室天花板中
    間塗敷層嚴重剝落，北側置放之彈簧床及2張單人座木椅受
    燒炭化，3樓受燒後整個樓層天花板、牆壁及內部置放之物
    品，僅受煙嚴重燻黑未受燒，南面落地鋁門窗玻璃破裂，鋁
    框以上方受煙燻程度較為嚴重，並未燒燬該棟房屋構成之重
    要部分，未達使房屋本身喪失效用之程度而未遂，損失約50
    萬元。嗣於96年2月20日22時許，在嘉義縣中埔鄉和美村和
    睦國小後方停車場，甲○○駕駛上揭自用小客車，為警盤查
    查獲，並扣得林怡君之衣蝶集點卡、賴燕玉之國民身分證、
    健保卡各1張（均已發還），及上揭衣架1支。
三、案經內政部警政署國道公路警察局第八警察隊報請臺灣臺南
    地方法院檢察署呈請臺灣高等法院臺南分院檢察署令轉，及
    方月敏訴由嘉義縣警察局中埔分局、嘉義縣警察局民雄分局
    分別報請臺灣嘉義地方法院檢察署檢察官偵查起訴。
    理  由
一、按被告以外之人於審判外之言詞或書面陳述，除法律有規定
    者外，不得作為證據。當事人、代理人或辯護人於法院調查
    證據時，知有第159條第1項不得為證據之情形，而未於言詞
    辯論終結前聲明異議者，視為有前項之同意。刑事訴訟法第
    159條第1項、第159條之5第2項分別定有明文。查檢察官、
    被告甲○○及辯護人就證人方月敏、林怡君、賴燕玉、蔡佳
    景、證人即方月敏之母方黃金紫、證人即放火現場目擊者朱
    財平於警詢時之陳述，未於言詞辯論終結前聲明異議，本院
    審酌其等言詞陳述作成時之情況，並無違法取證或其他瑕疵
    ，認為以之作為證據為適當，是其等此部分之陳述，應有證
    據能力。
二、訊據被告對於上揭犯罪事實，於本院準備程序及審理時均坦
    承不諱（見本院卷第53、72-76頁），並經證人方月敏、林
    怡君、賴燕玉、蔡佳景、方黃金紫、朱財平於警詢時證述屬
    實（見警卷第1卷第10-11頁、第2卷第13-23頁、第3卷第5-1
    8頁），且有車籍資料作業詳細畫面、酒精濃度測定值、刑
    法第185條之3案件測試觀察紀錄表、舉發違反道路交通管理
    事件通知單、搜索扣押筆錄各1份、贓物認領保管單4份、被
    害報告單3份、照片19張、嘉義縣消防局火災原因調查報告
    書所附之火災原因調查報告書摘要、火災現場勘查紀錄及原
    因研判、火災出動觀察紀錄、火災現場平面圖、物品配置圖
    各1份、火災現場照片50張及火災現場模擬照片12張等附卷
    可憑（見警卷第1卷第14、17-19、22-24、26頁、第2卷第24
    -29頁、第3卷第19-28、57-102頁、96年度偵字第2342號卷
    第7-12頁）。而嘉義縣民雄鄉○○村○○街150號住宅，於
    被告放火時並無人居住，是被告係對現非供人使用之他人所
    有住宅放火。又依一般人通常之知識、經驗，應知在房屋內
    點火引燃物品，可能導致火勢蔓延而燒燬房屋之結果，是被
    告係成年且有智識之人，其可預見上開結果，竟於房屋內點
    火引燃物品，其縱令燒燬房屋亦不違背其本意，係基於放火
    燒燬現非供人使用之他人所有住宅之不確定故意而為放火行
    為甚明。綜上所述，足認被告之自白與事實相符，本件事證
    明確，被告竊盜、公共危險、放火之犯行均堪予認定。
三、論罪科刑部分：
  (一)按刑法第173條第1項所謂放火燒燬現供人使用之住宅，必須
    房屋構成之重要部分已燒燬，如僅房屋內之傢俱、物件燒燬
    ，房屋本身尚未達喪失其效用之程度，即不能依該條項論罪
    ，最高法院著有79年度台上字第2656號判決可資參照。本件
    被告之放火行為並未造成上揭房屋構成之重要部分如屋頂、
    樑柱、牆垣燒燬，尚未達使住宅本身喪失效用之程度，應成
    立放火燒燬現非供人使用之他人所有住宅未遂罪。
  (二)次按刑法第173條第1項放火燒燬現有人使用之住宅罪，其直
    接被害法益，為一般社會之公共安全，雖同時侵害私人之財
    產法益，但仍以保護社會公安法益為重，況放火行為原含有
    毀損性質，而放火燒燬現供人使用之住宅罪，自係指供人居
    住房屋之整體而言，應包括墻垣及該住宅內所有設備、傢俱
    、日常生活上之一切用品，故一個放火行為，若同時燒燬住
    宅與該住宅內所有其他物品，無論該其他物品為他人或自己
    所有，與同時燒燬數犯罪客體者之情形不同，均不另成立刑
    法第175條第1項或第2項放火燒燬住宅以外他人或自己所有
    物罪，最高法院著有79年台上字第1471號判例可資參照。本
    件被告上揭放火行為，雖燒燬住宅以外之物品，應僅成立放
    火燒燬現非供人使用之他人所有住宅未遂罪，而不另論其他
    罪名。
  (三)核被告事實欄一所為，係犯刑法第320條第1項之竊盜罪，及
    同法第185條之3之不能安全駕駛動力交通工具罪；核被告事
    實欄二所為，係犯刑法第320條第1項之竊盜罪，及同法第17
    4條第4項、第1項之放火燒燬現非供人使用之他人所有住宅
    未遂罪。檢察官認被告放火部分係成立刑法第174條第1項之
    放火燒燬現非供人使用之他人所有住宅罪，尚有未洽，惟因
    起訴法條相同，而無庸變更起訴法條。被告就事實欄二竊取
    鑰匙、自用小客車部分，係出於一個單一竊盜決意，而在延
    續之時間內，先竊取鑰匙，再持鑰匙竊取車輛，係基於一個
    單一決意所形成之行為，應屬行為單數，成立一竊盜罪。被
    告所犯上開4次竊盜罪、1次公共危險罪、1次放火罪，犯意
    各別，行為互殊，應予分論併罰。被告雖已著手於放火行為
    之實行，惟既尚未生犯罪之結果，而屬未遂犯，就此部分爰
    依刑法第25條第2項規定，減輕其刑。爰審酌被告年輕力壯
    不思正途獲取金錢，國中畢業之智識程度，竊盜、放火之行
    為手段，竊取、燒燬之物品價值，又其於不能安全駕駛之程
    度時仍駕車上路，無視於公眾安全，而放火行為引發火災，
    其所為不僅損害被害人之財產，且對於公共安全具有一定程
    度危害，暨坦承犯行之犯後態度良好，惟尚未與告訴人及被
    害人等達成和解等一切情狀，各量處如主文所示之刑，並定
    其應執行之刑，以示懲儆。扣案之衣架1支，雖係被告供本
    件犯罪所用之物，惟非被告所有，業據被告於本院審理時供
    述在卷（見本院卷第67頁），是既無證據證明係被告所有之
    物，爰不併予諭知沒收。至被告事實欄一竊盜犯行所使用之
    鑰匙1支，係被告所有；而事實欄二供放火所用之打火機1個
    ，亦係被告所有，業已丟棄滅失等情，均據被告於本院審理
    時供述在卷（見本院卷第73、75頁），是上揭物品既未扣案
    又無證據證明仍屬存在，爰不另為沒收之諭知，併此敘明。
據上論斷，應依刑事訴訟法第299條第1項前段，刑法第320條第
1項、第185條之3、第174條第4項、第1項、第25條第2項、第51
條第5款，刑法施行法第1條之1第1項、第2項，判決如主文。
本案經檢察官王啟旭到庭執行職務。
中　　華　　民　　國　　96　　年　　6 　　月　　14　　日
                  刑事第二庭  審判長法  官   沈福財
                                    法  官   林青怡
                                    法  官   卓春慧
上列正本證明與原本無異。
如不服本判決，應於判決送達後10日內向本院提出上訴狀（應附
繕本）。告訴人或被害人如對於本判決不服者，應具備理由請求
檢察官上訴，其上訴期間之計算係以檢察官收受判決正本之日期
為準。
中　　華　　民　　國　　96　　年　　6 　　月　　20　　日
                                    書記官   汪淑菁
附錄本案論罪科刑法條全文：
刑法第320條第1項：
意圖為自己或第三人不法之所有，而竊取他人之動產者，為竊盜
罪，處5年以下有期徒刑、拘役或5百元以下罰金。
刑法第185條之3：
服用毒品、麻醉藥品、酒類或其他相類之物，不能安全駕駛動力
交通工具而駕駛者，處1年以下有期徒刑、拘役或3萬元以下罰金
。
刑法第174條
放火燒燬現非供人使用之他人所有住宅或現未有人所在之他人所
有建築物、礦坑、火車、電車或其他供水、陸、空公眾運輸之舟
、車、航空機者，處3年以上10年以下有期徒刑。
放火燒燬前項之自己所有物，致生公共危險者，處6月以上5年以
下有期徒刑。
失火燒燬第1項之物者，處6月以下有期徒刑、拘役或3百元以下
罰金。失火燒燬前項之物，致生公共危險者，亦同。
第1項之未遂犯罰之。
